【裁判字號】    97,上易,1771
【裁判日期】    971105
【裁判案由】    傷害
【裁判全文】
臺灣高等法院臺中分院刑事判決        97年度上易字第1771號
上  訴  人  臺灣臺中地方法院檢察署檢察官
被      告  丙○○
選任辯護人  蕭隆泉律師
上列上訴人因被告傷害案件，不服臺灣臺中地方法院97年度易字
第 3093號中華民國97年8月18日第一審判決（起訴案號：臺灣臺
中地方法院檢察署 97年度偵字第13702號），提起上訴，本院判
決如下：
    主  文
上訴駁回。
    理  由
一、公訴意旨略以：告訴人乙○○（所涉傷害部分業經臺灣臺中
    地方法院臺中簡易庭於民國九十七年七月三十一日以九十七
    年度中簡字第二０三九號判決判處拘役三十日確定）平日在
    臺中市○○○路○段八八三號之萊爾富超商擔任店員，於九
    十六年十二月八日下午三時二十分許，被告丙○○至該處向
    告訴人購買香煙，但雙方發生言語衝突，被告先推告訴人之
    胸部一下，再持收銀臺外的壓克力製之發票箱擲向告訴人身
    體後，於未擊中後隨即朝店外走去。告訴人見狀盛怒，竟基
    於傷害之犯意，拿起收銀臺下之鐵條一支，至店外追打被告
    ，致被告受有左大腿挫傷、左小腿擦傷、右手第三指擦傷等
    傷害。被告於遭到毆打其間，亦未示弱，亦基於傷害之犯意
    ，同時反手攻擊告訴人之下腹部，致腹部疼痛，且持路旁之
    飲料瓶、水泥塊、石頭等物朝向告訴人丟擲，但為告訴人所
    避開，因而砸破告訴人身後之超商落地窗（毀損部分業經不
    起訴處分確定），因認被告涉犯刑法第二百七十七條第一項
    之傷害罪嫌。
二、按犯罪事實應依證據認定之，無證據不得認定犯罪事實。又
    不能證明被告犯罪者，應諭知無罪之判決，刑事訴訟法第一
    百五十四條第二項、第三百零一條第一項分別定有明文。又
    認定不利於被告之事實，須依積極證據，苟積極證據不足為
    不利於被告事實之認定時，即應為有利於被告之認定，更不
    必有何有利之證據。另按事實之認定，應憑證據，如未能發
    現相當證據，或證據不足以證明，自不能以推測或擬制之方
    法，以為裁判基礎；又認定犯罪事實，所憑之證據，雖不以
    直接證據為限，間接證據亦包括在內，然無論直接或間接證
    據，其為訴訟上之證明，須於通常一般之人均不致於有所懷
    疑，而得確信其為真實之程度者，始得據之為有罪之認定，
    倘其證明尚未達到此一程度，而有合理性懷疑之存在時，即
    無從為有罪之認定。再按告訴人之告訴，係以使被告受刑事
    追訴為目的，其指訴是否與事實相符，仍應調查其他證據，
    以資審認，必被害人所述被害情形，無瑕疵可擊，且就其他
    方面調查，又與事實相符，始足據為有罪判決之基礎，最高
    法院三十年上字第八一六號判例、四十年台上字第八六號判
    例、三十年上字第一八三一號判例、七十六年台上字第四九
    八六號判例及八十一年度台上字第三五三九號裁判分別著有
    明文可資參照。次按，刑法傷害罪，以有傷害人之意思並發
    生傷害之結果者始能成立，若加害者以傷害人之意思而加暴
    行，尚未發生傷害之結果，除法律對於此項暴行另有處罰規
    定者外，自不成立何種罪名（最高法院二十三年上字第七六
    三號判例意旨參照）。
三、公訴意旨認被告涉有上開傷害犯行，主要係以告訴人之指訴
    、現場照片及監視器錄影光碟等為其論據。訊據被告固坦承
    在上開時地與告訴人發生衝突，然堅決否認涉有前開犯行，
    辯稱：本件告訴人之告訴業已逾期，且告訴人並未受有傷害
    ，伊丟東西是正當防衛等情。經查：
（一）按告訴乃論之罪，其告訴應自得為告訴之人知悉犯人之時
      起，於六個月內為之；又告訴、告發，應以書狀或言詞向
      檢察官或司法警察官為之，刑事訴訟法第二百三十七條第
      一項、第二百四十二條第一項前段分別定有明文。次按所
      謂告訴，係指犯罪之被害人或其他有告訴權之人對於偵查
      機關申告犯罪事實以求訴追之意思表示（最高法院七十八
      年度臺上字第三五五四號判決意旨參照）。查本案告訴人
      於九十七年二月二十九日上午至臺灣臺中地方法院檢察署
      應訊時，即當庭提出刑事告訴狀表明告訴被告傷害犯行等
      情，有刑事告訴狀一紙附於臺灣臺中地方法院檢察署九十
      七年度偵字第一五一二號偵查卷宗可參，則告訴人提起告
      訴之日期，顯未逾六個月，是被告主張告訴人之告訴業已
      逾期云云，容有誤會。
（二）次查，告訴人於警詢中固指稱：「當時他（指告訴人）對
      我的攻擊大多被我擋下，但過程中有被踹到下腹部，現在
      還稍有作痛，腹部無力。」等情，而公訴意旨亦認告訴人
      係受有腹部疼痛之傷害，惟查，被告始終堅決否認有以腳
      踹告訴人下腹部之行為，而告訴人於告訴狀中係指稱「雙
      方互有拉扯，雖大部分擋下賴姓民眾（即被告）的攻擊，
      卻也被踢中鼠蹊部」等語，另於九十七年六月二十三日偵
      查時供稱「被告揮拳打我的臉部及踹到我的鼠蹊部」等語
      ，均與告訴人警詢中指訴之內容有所出入，則被告是否確
      有告訴人所指稱之攻擊告訴人下腹部之行為，已有可疑。
      況按刑法傷害罪章，其所保護之法益為個人之身體法益，
      所謂身體法益，固包括身體之完整性、生理機能之健全等
      ，惟仍須以被害人因行為人之加害行為受有身體上或健康
      上之傷害，始足構成傷害罪，而所謂疼痛，乃是感覺之一
      種，受人體之痛覺神經所影響，且每人對於疼痛之定義、
      程度亦均不相同。查告訴人於原審審理時亦自承：「（案
      發後，是否驗傷、就診？）沒有。只有警察筆錄、現場採
      證的紀錄。警察問我們身體是否有傷害，就是警詢筆錄的
      內容。沒有另外驗傷、就診紀錄。」等語，則告訴人於案
      發後既未正式就醫驗傷，本案在無其他客觀事證佐證之情
      形下，尚無從認定告訴人所謂「疼痛感覺」已對於身體或
      健康造成損害，復因傷害罪屬結果犯，且無處罰未遂犯之
      規定，如只是單純疼痛，對身體之完整或生理機能無何損
      害者，尚未屬刑法上之傷害，是以縱認被告確曾於上開時
      地有以腳踹告訴人下腹部之舉動，亦不合於刑法普通傷害
      罪之要件，而難遽以上開罪名相繩。況告訴人於本院表示
      要撤回告訴乙節，有刑事撤回告訴狀一份在卷可稽，益認
      被告應無傷害告訴人之犯行。
四、綜上所述，本件告訴人縱有腹部疼痛之感覺，然並不得因此
    即推斷其受有傷害，而公訴人亦未提出積極證據證明告訴人
    因此受有何傷害，則本案顯缺乏足以證明被告有造成告訴人
    傷害結果之犯罪證據，此外復查無其他積極證據足資認定被
    告有何公訴人所指之傷害犯行，揆諸首揭法條及裁判意旨，
    應認不能證明被告犯罪，原審為被告無罪之諭知，並無不合
    。檢察官上訴意旨略以：告訴人與被告二人當日既有嚴重爭
    議，被告反擊回手有相當力道，造成告訴人受有傷害為當然
    之理。再告訴人於遭被告毆打時年二十八歲，對於疼痛自應
    有相對高的忍受度，顯見其證述作痛、無力等情節，已對其
    身體造成傷害結果等語，尚屬推測之詞，並不足作為本案傷
    害犯行之積極證據。因此檢察官提起本件上訴，並無理由，
    應予駁回。
據上論結，應依刑事訴訟法第三百六十八條，判決如主文。
本案經檢察官甲○○到庭執行職務。
中    華    民    國    97    年    11    月    5     日
          刑事第八庭    審判長法  官  羅  得  村
                              法  官  劉  榮  服
                              法  官  張  靜  琪
上列正本證明與原本無異。
不得上訴。
                              書記官  陳  俞  豪
中    華    民    國    97    年    11    月    5     日


司法院資訊處製作；財團法人民間司法改革基金會備份。
